臺北高等行政法院裁定
110年度救字第678號
聲  請  人  姜廣利                                      

上列聲請人因對於本院中華民國110年10月13日110年度救字第61
2號裁定聲請再審（本院110年度救再字第584號）並聲請訴訟救
助，就訴訟救助部分，本院裁定如下：
    主  文
聲請駁回。
聲請訴訟費用由聲請人負擔。
    理  由
一、按當事人無資力支出訴訟費用者，行政法院應依聲請，以裁
    定准予訴訟救助；聲請人無資力支出訴訟費用之事由應釋明
    之。前項釋明，得由受訴行政法院管轄區域內有資力之人出
    具保證書代之，行政訴訟法第101條前段、第102條第2項、
    第3項分別定有明文。而「行政訴訟法第101條所謂無資力，
    係指窘於生活，且缺乏經濟上之信用者而言。」（最高行政
    法院97年度裁聲字第18號裁定可資參照）申言之，若非取給
    於自己或家族所必須之生活費不能支出訴訟費用，且無籌措
    款項以支出訴訟費用之信用技能，即難謂為無資力支出訴訟
    費用。次按，法院調查聲請人是否無資力支出訴訟費用，專
    就聲請人提出之證據為之，如聲請人未提出證據，或依其提
    出之證據，未能信其無資力支出訴訟費用之主張為真實，即
    應將其聲請駁回。
二、聲請意旨略以：聲請人與相對人臺北市交通事件裁決所間有
    不當之「交通違規」訴訟救助等事件，聲請人對於本院110 
    年度救字第612號裁定（下稱系爭裁定）聲請再審，本應繳
    交訴訟費用，但聲請人具有中低收入戶證明，並請求精神補
    償費新臺幣（下同）800萬元，已逾越40萬元，應改依通常
    訴訟程序為之，不應侷限於「二審」之裁定，依行政訴訟法
    第230條、第243條第2項第6款規定，系爭裁定不備理由，而
    當然違背法令，應不合法。又系爭裁定應「不適用」行政訴
    訟法第102條第2項、第3項、第176條準用民事訴訟法第284
    條之規定，亦不適用行政訴訟法第104條準用民事訴訟法第9
    5條、第78條之規定，且聲請再審理由，應合於行政訴訟法
    第283條準用第273條第1項第1款規定。另本件欠款之訴，物
    證齊全，非相對人所能否認，聲請人必有勝訴之望。為此，
    爰依行政訴訟法第102條第1項之規定，聲請准予訴訟救助等
    語。
三、經查，聲請人雖提出臺北市松山區109年度低收入戶及中低
    收入戶總清查結果通知書影本以資釋明其無資力支出訴訟費
    用，惟中低收入戶標準乃行政主管機關為提供社會救助所設
    立之核定標準，與法院就有無資力支出訴訟費用之認定，係
    屬二事，是僅憑臺北市松山區109年度低收入戶及中低收入
    戶總清查結果通知書，尚不足以釋明聲請人窘於生活、缺乏
    經濟上信用而無資力支出裁判費之情。另聲請人所稱其請求
    精神補償費已逾越40萬元，應改依通常訴訟程序為之乙節，
    顯與其是否無資力支出訴訟費用無涉。是以，聲請人就本件
    聲請並未釋明聲請人缺乏經濟上信用而為無資力之事實，復
    未提出其他任何能即時調查之證據，以釋明其無資力支出訴
    訟費用，本院無從認定其窘於生活且缺乏經濟上之信用，其
    亦未提出本院管轄區域內有資力之人出具保證書以代之，揆
    諸首揭規定及說明，聲請人聲請訴訟救助，無從准許，應予
    駁回，爰裁定如主文。 
中　　華　　民　　國　　110 　年　　10　  月　　28    日
                    臺北高等行政法院第一庭
                              審判長法  官  許瑞助
                                    法  官  林麗真
                                    法  官  林秀圓
上為正本係照原本作成。
不得抗告。
中　　華　　民　　國　　110 　年　　11　  月　　2     日
                                    書記官  張正清